【裁判字號】    97,聲再,76
【裁判日期】    970313
【裁判案由】    妨害自由
【裁判全文】
臺灣高等法院刑事裁定                  97年度聲再字第76號
再審聲請人
即受判決人  甲○○原名許桂芳.
上列聲請人因恐嚇案件，對於本院95年度上訴字第4159號，中華
民國96年1 月23日第二審確定判決（原審案號：臺灣士林地方法
院95年度訴字第26號；起訴案號：臺灣士林地方法院檢察署94年
度偵字第10110、10196、10197、10332、10401、10402、10403
號；併辦案號：臺灣臺北地方法院檢察署95年度偵字第515、831
號），聲請再審，本院裁定如下：
    主  文
再審之聲請駁回。
    理  由
一、聲請意旨略以：受有罪判決之人，已證明其係被誣告者，已
    證明市刑大員警收買濫用職權，為另案被告潘祐輔脫罪，陷
    害聲請人，吳文貴已降調。聲請人已取得五項無罪諭知，證
    明聲請人被誣告陷害確定。尹虹湄被恐嚇部分是員警以五年
    前手機流言罹織恐嚇罪名加罪於人。查尹女並未受任何騷擾
    ，亦未再聯絡。判決書載90年間甲○○經許正隆同意簽立許
    正隆名義支票交給尹虹湄、、、尹將上開支票存入銀行準備
    兌現，銀行通知許正隆，許正隆將此情形告知甲○○，甲○
    ○甚為氣憤，乃於基於恐嚇之犯意，撥打尹虹湄手機留言「
    Tina 妳再軋沒關係，你只要給我害死-本票，我就讓你付出
    200 萬代價，雞犬不寧，全家他媽死光光」等加惡害於尹虹
    湄生命、身體、財產之言詞。但事實與判決主文完全不符。
    五年前聲請人曾控告尹虹湄偽造空白支票，顧念尹女為獅子
    會友，不再追究，卻恩將仇報，動機可議：尹虹湄對外放款
    收利息，抵押權許正隆名下，空白支票雙方言明不得使用傷
    害票信。尹虹湄放款情事被男友知悉，將空白支票填金額，
    未經聲請人同意軋入銀行，造成信用傷害。尹虹湄和男友數
    人曾持許正隆名下退票，到許正隆家裡騷擾要債，驚動許正
    隆妻女，許正隆才告知聲請人請求協助，才提出偽造空白支
    票之訴。為急於補回土銀信用良好支票，只好留言給尹虹湄
    ，絕無恐嚇尹女意圖。留言後數天，尹虹湄曾約聲請人見面
    ，在士林夜市咖啡廳出現20多名黑道弟兄，強迫聲請人在許
    正隆支票背後簽名背書，此係尹虹湄被控告偽造支票脫罪行
    為，聲請人位自保才照做。事實上聲請人和許正隆都受到黑
    道的傷害，尹女才是加害者。五年後尹虹湄出示留言片段並
    無指名道姓，只是發生糾紛後希望尹女出面處理口氣不好的
    吵架話術，雙方有訴訟檔案可佐證，事隔五年，再以陳年資
    料加罪於人似有不妥。已逾五年時效，沒有犯罪動機犯意的
    手機留言，怎能作為判罪依據，請求引用刑訴法第301 條為
    無罪判決云云。
二、按有罪之判決確定後，為受判決人之利益聲請再審，必其聲
    請之理由合於刑事訴訟法第420條第1項所定情形之一或同法
    第421 條事由者，始准許之。而刑事訴訟法第420條第1項第
    6 款所謂發見確實之新證據，係指該證據於事實審法院判決
    前已經存在，為法院、當事人所不知，不及調查斟酌，至其
    後始行發見，且就證據本身形式上觀察，固不以絕對不須經
    過調查程序為條件，但必須顯然可認為足以動搖原有罪確定
    判決，而為受判決人無罪、免訴、免刑或輕於原判決所認罪
    名之判決者為限。故受理聲請再審之最後事實審法院，應就
    聲請再審理由之所謂「新證據」，是否具備事實審判決前已
    經存在，為法院、當事人所不知，事後方行發見之「嶄新性
    」，及顯然可認足以動搖原有罪確定判決，應為無罪、免訴
    、免刑或輕於原判決罪名之「顯然性」二要件，加以審查，
    為判斷應否准予開始再審之準據（最高法院93年度台抗字第
    98號裁定參照）。又刑事訴訟法第421 條規定，不得上訴於
    第三審法院之案件，除前條規定外，其經第二審確定之有罪
    判決，如就足生影響於判決之重要證據漏未審酌者，亦得為
    受判決人之利益，聲請再審。所謂重要證據，必須該證據已
    足認定受判決人應受無罪、或免訴、或輕於原審所認定之罪
    名方可，如不足以推翻原審所認定罪刑之證據，即非足生影
    響於原判決之重要證據。又所謂漏未審酌，乃指第二審判決
    前已發現而提出之證據，未予審酌而言，如證據業經法院依
    調查之結果，本於論理法則、經驗法則，取捨證據後，認定
    事實。被捨棄之證據，亦已於理由內敘明其捨棄之理由者，
    即非漏未審酌，是如僅係對法院證據取捨持相異評價，即不
    能以此為由聲請再審（最高法院89年度台抗字第30號裁定意
    旨參照）。
三、本院查：
（一）按以刑事訴訟法第420條第1項第1款至第3款及第5 款為聲
      請再審理由之情形者，必須證明該等情形已經判決確定，
      或其刑事訴訟不能開始或續行非因證據不足者為限，始得
      准許再審之聲請。雖聲請人聲請意旨說明其受有罪判決，
      有證明係被誣告之證據，惟遍觀全卷查無相關證據可稽。
（二）另聲請人於聲請意旨中再再指述與尹虹湄間恩怨關係與案
      情始末，卻未舉出「顯然可認為足以動搖原有罪確定判決
      ，而為受判決人無罪、免訴、免刑或輕於原判決所認罪名
      之判決者」之新證據，亦未說明法院有無就足生影響於判
      決之重要證據漏未審酌情形，是聲請人所述與上揭再審要
      件不符，不足為聲請開始再審之依據。
四、綜上所述，再審聲請人所述各節，未合於刑事訴訟法第420
    條第1項各款、第421條所定之情形，難認有再審理由，應予
    駁回。
五、據上論斷，應依刑事訴訟法第434 條第1 項，裁定如主文。
中    華    民    國    97    年    3     月    13    日
                  刑事第八庭審判長法  官  張明松
                                  法  官  蔡光治
                                  法  官  陳貽男
以上正本證明與原本無異。
不得抗告。
                                  書記官  王泰元
中    華    民    國    97    年    3     月    13    日


司法院資訊處製作；財團法人民間司法改革基金會備份。
